【裁判字號】    97,交聲,2170
【裁判日期】    971015
【裁判案由】    聲明異議
【裁判全文】
臺灣高雄地方法院交通事件裁定        97年度交聲字第2170號
原處分機關  交通部公路總局高雄區監理所
異  議  人
即受處分人  甲○○
上列異議人即受處分人因違反道路交通管理處罰條例案件，對交
通部公路總局高雄區監理所中華民國97年6 月12日所為之處分（
高監自裁字第裁80-N00000000號），聲明異議，本院裁定如下：
    主  文
原處分關於裁處甲○○罰鍰部分撤銷。
前項撤銷部分不罰。
其餘異議駁回。
    理  由
一、聲明異議意旨略以：異議人即受處分人甲○○因犯公共危險
    案件，業經臺灣高雄地方法院檢察署檢察官予以緩起訴處分
    ，並依指定向國庫支付新臺幣（下同）60,000元，自不得再
    予處罰，爰請撤銷原處分等語。
二、按汽車駕駛人，駕駛汽車經測試檢定，酒精濃度超過規定標
    準者，處15,000元以上60,000元以下罰鍰，並當場移置保管
    其車輛及吊扣其駕駛執照1 年，道路交通管理處罰條例第35
    條第1 項第1 款固定有明文。惟按一行為同時觸犯刑事法律
    及違反行政法上義務規定者，依刑事法律處罰之。但其行為
    應處以其他種類行政罰或得沒入之物而未經法院宣告沒收者
    ，亦得裁處之。前項行為如經不起訴處分或為無罪、免訴、
    不受理、不付審理之裁判確定者，得依違反行政法上之義務
    規定裁處之，行政罰法第26條已定有明文。而依行政罰法第
    26 條 之立法理由觀之，「一行為同時觸犯刑事法律及違反
    行政法上義務規定時，由於刑罰與行政罰同屬對不法行為之
    制裁，而刑罰之懲罰作用較強，故依刑事法律處罰，即足資
    警惕時，實無為一事二罰再處行政罰之必要，且刑事法律處
    罰，由法院依法定程序為之，較符合正當法律程序，應予優
    先適用。但罰鍰以外之沒入或其他種類行政罰，因兼具維護
    公共秩序之作用，為達行政目的，行政機關仍得併與裁處」
    ，故探究其立法目的，無非在處罰目的相同且處罰方式相同
    時，若依刑事法律處罰，即足資警惕時，實無為一事二罰再
    處行政罰之必要，但罰鍰以外之沒入或其他種類行政罰，因
    兼具維護公共秩序之作用，為達行政目的，行政機關仍得併
    予裁處。此所謂刑事法律處罰，自應指實質刑事法律處罰，
    亦即依據刑事訴訟法之正當法律程序下，所給予帶有強制性
    、懲罰性之處罰。是以刑事訴訟法第253 條之1 所指之緩起
    訴處分，其中檢察官命被告為金錢給付部分，並得為民事強
    制執行名義，受處分人因上開緩起訴處分而剝奪其財產權，
    且前揭金錢給付義務亦具有強制性、懲罰性，雖不若易科罰
    金係以支付金錢作為自由刑之替代，惟經由緩起訴處分條件
    之履行使其免於遭檢察官發動起訴程序，仍具有替代刑罰之
    效果，廣義而言，應屬前揭所稱之「實質刑事法律處罰」，
    而有行政罰法第26條第1 項「一事不二罰」規定之適用。
三、經查：
(一)異議人於民國95年9 月1 日下午6 時51分許，酒後駕駛其所
    有車牌號碼1416-DK 號自小貨車，經警測得呼氣酒精濃度含
    量為每公升0.71毫克，以異議人違反道路交通管理處罰條例
    第35條第1 項第1 款規定開單舉發，並因上開酒後駕車之行
    為，同時犯刑法第185 條之3 公共危險罪，經臺灣高雄地方
    法院檢察署檢察官以95年度偵字第25173 號為緩起訴處分，
    其期間為1 年，異議人應支付6 萬元給國庫，上開緩起訴處
    分後經臺灣高等法院高雄分院檢察署以95 年度上職議字第
    3729號處分書駁回再議確定，異議人並已於95年11月22日支
    付完畢，上開緩起訴處分復於97年1 月10日期滿未經撤銷而
    報結等情，有上開緩起訴處分書（見本院卷第8 、9 頁）、
    上開臺灣高等法院高雄分院檢察署駁回再議處分書（見本院
    卷第10頁）、95年度緩字第3669號報結書（見本院卷第12頁
    ）、臺灣高雄地方法院檢察署自行收納款項統一收據（見本
    院卷第11頁）及臺灣高等法院被告前案紀錄表（見本院卷第
    5 頁）各1 份附卷可稽，是異議人之行為觸犯刑事法律，經
    處罰支付60,000一事堪以認定。
(二)次查，原處分機關就前開同一酒後駕車行為，仍於97年6 月
    12日對異議人裁處罰鍰49,500元吊，並扣駕駛執照12個月及
    施以道安講習等情，有交通部公路總局高雄區監理所97年6
    月12日所為之高監自裁字第裁80-N000000 00 號違反道路交
    通管理事件裁決書1 份附卷可憑，堪以認定。
(三)準此，本件異議人上開酒後駕車之行為，係屬同時觸犯刑事
    法律及違反行政法上義務規定之行為，且前經緩起訴處分確
    定，異議人並已支付60,000元，已產生實質刑罰之效果，揆
    諸行政罰法第26條規定與前揭說明，原處分機關處以罰鍰49
    ,500 元 部分，係屬違反行政罰法第26條第1 項「一事不二
    罰」之規定，即有未合。
(四)綜上，本件異議人雖有於裁決書上所載時、地酒後駕車而違
    反道路交通管理處罰條例第35條第1 項第1 款規定之違規行
    為，惟異議人上開酒後駕車之行為，係屬同時觸犯刑事法律
    及違反行政法上義務規定之行為，且前經緩起訴處分確定，
    異議人並已支付6 萬元，已產生實質刑罰之效果，揆諸行政
    罰法第26條規定與前揭說明，原處分機關復於97年6 月12日
    裁處異議人罰鍰49,500元部分，核非適當，異議人此部分異
    議為有理由，應由本院將罰鍰處分撤銷，另為不罰之諭知；
    至原處分機關裁處異議人吊扣駕駛執照12個月及施以道安講
    習部分，係屬其他種類之行政裁罰，於法並無不合，異議人
    此部分異議為無理由，應予駁回。
四、依道路交通案件處理辦法第19條、第20條前段，裁定如主文
中    華    民    國    97    年    10    月    15    日
                  交通法庭    法  官    李俊霖
以上正本證明與原本相同。
如不服本裁定，應於收受送達後五日內，提出抗告。
中    華    民    國    97    年    10    月    15    日
                              書記官    武凱葳


司法院資訊處製作；財團法人民間司法改革基金會備份。
